【裁判字號】    92,易,448
【裁判日期】    920221
【裁判案由】    偽造文書
【裁判全文】
臺灣板橋地方法院刑事判決                          九十二年度易字第四四八號
    公  訴  人  臺灣板橋地方法院檢察署檢察官
    被      告  甲○○
右列被告因偽造文書案件，經檢察官聲請以簡易判決處刑（九十一年度偵字第一九四
九五號），本院認不宜以簡易判決處刑，逕適用通常程序判決如左：
    主  文
甲○○連續行使偽造私文書，足以生損害於他人，處有期徒刑陸月，如易科罰金，以
佰元折算壹日，緩刑年。
偽造台北國際商業銀行匯款回條聯貳紙、偽造「台北國際商業銀行迴龍分行陸號櫃檯
櫃員收件章」、「陳一義」印章各壹枚均沒收。
    事  實
一、甲○○於民國九十一年六月間某日，因房屋貸款之分期付款無法按期繳納，為怕
    父母擔心，未經台北國際商業銀行股份有限公司之同意，擅自在臺北縣板橋市之
    某地，委由不知情之刻印店人員，偽刻「台北國際商業銀行迴龍分行陸號櫃檯櫃
    員收件章」、「陳一義」印章各一枚，而基於偽造私文書之概括犯意，先後於九
    十一年六月二十八日及九十一年七月二十九日，在臺北縣板橋市○○街四一一號
    住處內，於事先取得之台北國際商業銀行匯款回條聯上，將偽刻之上開收件章、
    「陳一義」印章，蓋用於匯款回執聯上，偽造陳一義代理台北國際商業銀行迴龍
    分行接受甲○○之委任，將所收取之現金新臺幣（下同）三萬零七百元、三萬零
    五百元，轉匯至合作金庫板橋支庫0000000000000號帳戶，並向甲
    ○○收得手續費三十元之意思表示。甲○○於上開匯款回條聯偽造完成後，即行
    使而交由不知情之父親收執，足以生損害於台北國際商業銀行股份有限公司及合
    作金庫。
二、案經被害人台北國際商業銀行股份有限公司訴由臺灣板橋地方法院檢察署檢察官
    偵查起訴。
    理  由
一、訊據被告甲○○坦承上開情事不諱，核與台北國際商業銀行股份有限公司迴龍分
    行經理乙○○所述相符，並有偽造之匯款回執聯二紙扣案為據。本件事證明確，
    被告犯行堪以認定，應依法論處。
二、按刑法第二百十條所稱足生損害於公眾或他人，以有損害之虞為已足，不以實際
    發生損害為要件，最高法院四十三年度臺上字第三八七號判例意旨足資參照。本
    件被告偽造印章、印文後，偽造匯款回條提交其不知情之父親收執，其父於不知
    情之下，有對合作金庫板橋支庫主張權利之可能，故被告之行為自非無損害他人
    之虞。雖被告於各次偽造匯款回條聯後，於領取薪資時立即如數匯款補足，有真
    正之匯款回條聯二紙在卷為憑，然無解其行使偽造私文書所致足生損害於他人之
    虞之結果。是核被告所為，應係犯刑法第二百十六條、第二百十條之行使偽造私
    文書罪。其偽造印章、偽造印文之行為，為偽造私文書之階段行為，復為行使之
    高度行為所吸收，均不另論罪。被告先後二次行使偽造私文書之行為，時間緊接
    ，犯罪手法相同，顯係基於概括犯意而為，應依連續犯規定論以一罪，並依法加
    重其刑。公訴意旨僅論被告以盜用印文罪，容有未洽，惟公訴意旨所指犯行與此
    部分犯行間，屬行為階段之實質上一罪關係，業據論述如前，本院自應併予論究
    。爰審酌被告偽造文書之動機僅在欺瞞其父於一時，未料其父果持匯款回條聯向
    合作金庫有所主張，又被告犯後坦承犯行，且將印章二枚提交台北國際商業銀行
    迴龍分行收執，並酌以其犯罪手段、所生危害等一切情狀，量處如主文所示之刑
    ，並諭知易科罰金之折算標準。又被告並無前科，有臺灣高等法院檢察署刑案紀
    錄簡覆表、臺灣高等法院被告全國前案紀錄表在卷為據，其因一時急迫偽造匯款
    至合作金庫清償貸款之回條聯，事後確已如數匯款至合作金庫補足，並非用偽造
    之匯款回條聯以抵賴債務，有被告六月、七月份貸款匯款回條在卷可稽，足認被
    告僅係一時失慮致罹刑典，其歷此偵、審教訓，應知惕厲而無再犯之虞。本院認
    其刑之宣告以暫不執行為適當，併予宣告緩刑三年，以期自新。扣案台北國際商
    業銀行匯款回條聯二紙，本係該銀行無償提供客戶使用，而經被告取為己有後偽
    造並加以行使，核屬被告所有供犯罪所用之物，應予宣告沒收。至於偽造「台北
    國際商業銀行迴龍分行陸號櫃檯櫃員收件章」、「陳一義」印章各一枚，雖經被
    告提出，交予台北國際商業銀行迴龍分行收執，但既係偽造之印章，又不能證明
    已滅失，仍應依法予以宣告沒收。
據上論斷，應依刑事訴訟法第四百五十二條、第二百九十九條第一項前段，刑法第五
十六條、第二百十六條、第二百十條、第二百十九條、第七十四條第一款、第三十八
條第一項第二款，罰金罰鍰提高標準條例第一條前段、第二條，判決如主文。本案經
檢察官王正皓到庭執行職務。
中      華      民      國    九十二    年      二      月    二十一    日
                                  臺灣板橋地方法院刑事第六庭
                                          法  官  林漢強
右正本證明與原本無異。
如不服本判決，應於判決送達後十日內，向本院提出上訴狀。
                                          書記官  黃大千
中      華      民      國    九十二    年      二      月    二十一    日
附錄本案論罪科刑所用法條全文：
刑法第二百一十六條
行使第二百十條至第二百十五條之文書者，依偽造、變造文書或登載不實事項或使登
載不實事項之規定處斷。
刑法第二百一十條
偽造、變造私文書，足以生損害於公眾或他人者，處五年以下有期徒刑。


司法院資訊處製作；財團法人民間司法改革基金會備份。
